臺灣臺中地方法院民事判決
111年度中簡字第893號
原      告  黃學海  
被      告  蔡文澤  

上列當事人間請求損害賠償事件，本院於民國111年6月8日言詞
辯論終結，判決如下︰
　　主　　　文
被告應給付原告新臺幣參萬元，及自民國一一一年一月十八日起
至清償日止，按週年利率百分之五計算之利息。
原告其餘之訴駁回。
本判決原告勝訴部分得假執行。
    事實及理由
壹、兩造爭執要旨：
  一、原告主張：被告係原告之友人，竟基於妨害他人名譽之故
      意，於民國110年5月31日3時許，在臺中市○○區○○路000號
      居所，透過網際網路，以帳號「wenze0803」，在特定多
      數人得共見共聞之Instagram社群群組（下稱IG社群）限
      時動態，擷取並刊登原告以帳號「haii.726」、暱稱「Ch
      ris」，於IG社群所刊登之圖片，且註記：「反正我不管
      你在那邊亂講什麼，我個人嚴重覺得你智商不足，幹，真
      的有病，與職業無關，就個人問題，弄得林北心情有夠不
      好，幹你娘」等文字，使原告個人人格名譽遭到貶低。被
      告上開行為已造成原告失眠及精神壓力，並有逃避人際關
      係之傾向。為此，爰依侵權行為之法律關係，提起本件訴
      訟，請求被告賠償精神慰撫金新臺幣（下同）18萬元等語
      ，並聲明：被告應給付原告18萬元，及自起訴狀繕本送達
      翌日起至清償日止，按週年利率百分之5計算之利息。
  二、被告抗辯：伊當初在IG社群之發文僅伊之摯友看得到，而
      伊之摯友不到10人，原告請求賠償金額過高等語。並聲明
      ：原告之訴駁回。
貳、得心證之理由：
  一、按刑事訴訟判決所認定之事實，固非當然有拘束民事訴訟
      判決之效力，但民事法院調查刑事訴訟原有之證據，而斟
      酌其結果以判斷事實之真偽，並於判決內記明其得心證之
      理由，即非法所不許（最高法院67年台上字第2674號及49
      年台上字第929號民事裁判要旨參照），是本院自得調查
      刑事訴訟中原有之證據，斟酌其結果以判斷其事實，合先
      敘明。
  二、原告主張被告於110年5月31日3時許，在臺中市○○區○○路0
      00號居所，透過網際網路，以帳號「wenze0803」，在特
      定多數人得共見共聞之IG社群限時動態，擷取並刊登原告
      以帳號「haii.726」、暱稱「Chris」，於IG社群所刊登
      之圖片，且註記：「反正我不管你在那邊亂講什麼，我個
      人嚴重覺得你智商不足，幹，真的有病，與職業無關，就
      個人問題，弄得林北心情有夠不好，幹你娘」之文字等情
      ，業經本院依職權調取本院111年度中簡字第62號刑事卷
      宗核閱屬實。又被告因上開公然侮辱犯行，經本院以111
      年度中簡字第62號刑事判決判處罰金3,000元，得易服勞
      役確定，亦有該刑事判決存卷足參。被告對此亦不爭執，
      堪信原告所陳上情為真正，本院即採為判決之基礎。
  三、按因故意或過失，不法侵害他人之權利者，負損害賠償責
      任；不法侵害他人之身體、健康、名譽、自由、信用、隱
      私、貞操，或不法侵害其他人格法益而情節重大者，被害
      人雖非財產上之損害，亦得請求賠償相當之金額，民法第
      184條第1項前段、第195條第1項前段分別定有明文。又所
      謂侮辱，係以使人難堪為目的，以言語、文字、圖畫或動
      作，表示不屑輕蔑或攻擊之意思，足以對於個人在社會上
      所保持之人格及地位，達貶損其評價之程度；亦即對他人
      為非指明具體事實之抽象謾罵或輕蔑表示之舉動，而足以
      使人在精神上、心理上有感受到難堪或不快之虞者。本件
      被告於上開時間在多數人可共見共聞之IG社群網站刊登原
      告在IG社群上之圖片，並為上開註記，顯係指稱原告，且
      所使用文字如「智商不足」、「幹」、「真的有病」、「
      幹你娘」等，均有輕蔑、鄙視及使原告難堪之意涵，衡情
      已足使原告感到難堪及不快，並足以減損原告之聲譽及人
      格，被告所為自已侵害原告之名譽權，則原告請求被告賠
      償其非財產上之損害，洵屬有據。
  四、次按非財產上損害之慰撫金數額，究竟若干為適當，應斟
      酌兩造身分、地位、經濟狀況、加害程度及其他各種情形
      ，俾為審判之依據（最高法院86年度台上字第511號、第3
      537號判決意旨參照）。查原告為高雄大學法律系所畢業
      ，目前擔任公務員，每月薪資約4萬元，名下無不動產，
      現與父母同住，需扶養小孩，每月支付2萬元扶養費；被
      告為崑山科技大學畢業，目前從事服務業，每月薪資2萬
      餘元，名下無不動產，現自己租屋居住，無需扶養他人等
      節，業據兩造於本院審理時陳明在卷，並有稅務電子閘門
      財產及所得調件明細表附卷可按。原告主張被告開車行，
      非常有錢云云，核與上開財產及所得調件明細表顯示之資
      料不符，尚難採信。本院審酌兩造之身分、地位、經濟狀
      況，原告因遭被告侮辱感到難堪及因此面對同儕壓力，精
      神上受有痛苦（參見本院卷第37頁診斷證明書）、以及被
      告未能理性處理情緒，輕率於多數人得以共見共聞之網路
      以前開言詞侮辱原告，但得以閱覽前開言詞之人數仍屬有
      限，對原告損害尚非過鉅等一切情狀，認原告請求被告賠
      償18萬元之精神慰撫金，尚嫌過高，應以3萬元為適當。
  五、再按給付無確定期限者，債務人於債權人得請求給付時，
      經其催告而未為給付，自受催告時起，負遲延責任。其經
      債權人起訴而送達訴狀，或依督促程序送達支付命令，或
      為其他相類之行為者，與催告有同一之效力；遲延之債務
      ，以支付金錢為標的者，債權人得請求依法定利率計算之
      遲延利息。但約定利率較高者，仍從其約定利率；應付利
      息之債務，其利率未經約定，亦無法律可據者，週年利率
      為百分之五，民法第229條第2項、第233條第1項及第203
      條分別定有明文。本件原告對被告之侵權行為債權，核屬
      無確定期限之給付，既經原告提起本件訴訟，且起訴狀繕
      本業於111年1月17日送達被告，有送達證書在卷可憑（見
      附民卷第7頁），被告迄未給付，當負遲延責任。是原告
      請求被告給付自起訴狀繕本送達翌日即111年1月18日起至
      清償日止，按週年利率百分之5計算之利息，核屬有據。
  六、綜上所述，原告依侵權行為之法律關係，請求被告給付3
      萬元，及自111年1月18日起至清償日止，按週年利率百分
      之5計算之利息，為有理由，應予准許；逾此範圍之請求
      ，則屬無據，應予駁回。
  七、本件事證已臻明確，兩造其餘攻擊防禦方法，核與判決結
      果不生影響，爰不逐一論述。
  八、本判決原告勝訴部分係依民事訴訟法第427條第1項規定適
      用簡易訴訟程序，所為被告敗訴判決，應適用民事訴訟法
      第389條第1項第3款之規定，依職權宣告假執行。
  九、原告提起本件刑事附帶民事訴訟，而由本院刑事庭依刑事
      訴訟法第504條第1項規定，裁定移送前來，依同條第2項
      規定免繳納裁判費，且於本院審理期間，亦未滋生其他訴
      訟必要費用，茲參酌臺灣高等法院暨所屬法院95年度法律
      座談會意旨，自無庸為訴訟費用負擔之諭知，併予敘明。
中　　華　　民　　國　　111 　年　　7 　　月　　1 　　日
                  臺中簡易庭    法  官  林筱涵
以上為正本係照原本作成。
如不服本判決，應於送達後20日內，向本院提出上訴狀並表明上
訴理由，如於本判決宣示後送達前提起上訴者，應於判決送達後
20日內補提上訴理由書（須附繕本）。如委任律師提起上訴者，
應一併繳納上訴審裁判費。
中　　華　　民　　國　　111 　年　　7 　　月　　1 　　日
                                書記官  張峻偉